【裁判字號】    95,訴,108
【裁判日期】    950330
【裁判案由】    偽造文書等
【裁判全文】
臺灣嘉義地方法院刑事判決               95年度訴字第108號
公  訴  人  臺灣嘉義地方法院檢察署檢察官
被      告  甲○○
                （現在臺灣嘉義監獄鹿草分監另案執行中）
上列被告因偽造文書案件，經檢察官提起公訴（95年度偵字第
1197號），合議庭裁定由受命法官獨任進行簡式審判程序，本院
判決如下：
    主  文
甲○○行使偽造私文書，足以生損害於他人，累犯，處有期徒刑
肆月，如易科罰金，以佰元折算壹日，偽造之「乙○○」簽名
壹枚沒收。
    事  實
一、甲○○曾因施用毒品案件，經本院以90年度易字第1012號判
    處有期徒刑7月確定，又因電信法案件，經本院以91年度訴
    字第224號判處有期徒刑6月確定，由本院以91年度聲字第
    657號裁定應執行有期徒刑1年確定，執行至民國（下同）92
    年8月3日縮刑執行完畢，猶不知惕勵，因其係乙○○之子，
    知悉乙○○於81年10月8日自任要保人、且以甲○○為被保
    險人，向南山人壽保險股份有限公司（下稱：南山人壽公司
    ）投保新20年限期繳費特別增值分紅終身壽險，並附加個人
    人身意外平安保險（保單號碼：Ｚ000000000號）等情。甲○
    ○因缺錢花用，竟基於偽造文書並行使之犯意及意圖為自己
    不法所有之概括犯意，先於93年12月間某日，在其位於桃園
    縣中壢市之租屋處，在「南山人壽公司契約變更申請書」（
    下稱「契約變更申請書」）之要保人簽名欄，偽造其父「乙
    ○○」之簽名1枚，表示乙○○同意將上開契約要保人變更
    為甲○○之意，旋於同年月28日，前往南山人壽公司中壢分
    公司元化通訊處，向該處業務員朱震宇佯稱受乙○○之委任
    ，代為申請將要保人變更為甲○○，並將前揭偽造之「契約
    變更申請書」私文書提出加以行使，致使不知情之朱震宇及
    南山人壽承辦人員誤信為真，允其所請，而生損害於乙○○
    及南山人壽公司之契約權益。甲○○即利用南山人壽公司誤
    信其為要保人之詐術，基於意圖為自己不法所有之概括犯意
    ，而先於94年1月10日，以自己名義填具保單借款合約書，
    持以向南山人壽公司辦理保單借款新台幣（下同）66,000元
    ，造成該公司陷於錯誤，准許貸款而交付該等款項；甲○○
    再於94年2月1日，以自己名義填寫終止保險契約申請書，持
    以向南山人壽公司辦理上開保險契約之終止，致使南山人壽
    公司陷於錯誤，而將解約金23,489元如數交付甲○○。嗣後
    ，因南山人壽公司向臺灣嘉義地方法院對乙○○提起確認之
    訴，傳喚甲○○到庭作證而知悉上情。
二、案經南山人壽公司訴請偵辦臺灣嘉義地方法院檢察署檢察官
    偵查起訴。
    理  由
一、訊據被告甲○○對於右揭事實承認不諱，核與告訴人南山人
    壽公司於偵查中之指訴及證人乙○○於偵查中之證述相符，
    並有告訴人公司業務員朱震宇說明書1紙、南山人壽公司新2
    0年限期繳費特別增值分紅終身壽險保險單，個人人身意外
    平安保險保險單、契約變更申請書、保單借款合約書、保單
    借款明細表、終止保險契約申請書、終止保險契約明細表等
    資料影本各1份附卷可稽，足徵被告之自白與事實相符。本
    件事證明確，被告犯行足堪認定。
二、核被告甲○○所為，係犯刑法第216條、第210條之行使偽造
    私文書罪及2次犯同法第339條第1項之詐欺取財罪。被告偽
    造「乙○○」署押之行為，係偽造私文書之階段行為，又被
    告偽造私文書之低度行為，為行使偽造私文書之高度行為所
    吸收，不另論罪。被告先後2次詐欺取財犯行，時間緊接，
    所犯構成要件相同之罪名，顯係出於概括犯意為之，為連續
    犯。再者，被告所犯行使偽造私文書之罪行，係為連續詐欺
    取財，2者有手段、目的之牽連關係，應從較重之行使偽造
    私文書罪處斷。另被告曾因施用毒品案件，經本院以90 年
    度易字第1012號判處有期徒刑7月確定，又因電信法案件，
    經本院以91年度訴字第224號判處有期徒刑6月確定，由本院
    以91年度聲字第657號裁定應執行有期徒刑1年確定，執行至
    92年8月3日縮刑執行完畢之情，有其臺灣嘉義地方法院檢察
    署刑案資料查註紀錄表、臺灣高等法院被告全國前案記錄表
    在卷可參，其於受有期徒刑之執行完畢後5年內再犯本件有
    期徒刑以上之刑之罪，為累犯，依刑法第47條規定，加重其
    刑；爰審酌被告犯罪之動機、智識程度、身分、目的、手段
    、所獲金額，對於他人契約權益造成不利影響，且已損及他
    人對於文書真正之信賴，犯後承認犯行等一切情狀，量處如
    主文所示之刑，並諭知易科罰金之折算標準。另外，被告於
    前開「契約變更申請書」所偽造「乙○○」之簽名1枚，不
    問屬於犯人與否，依同法第219條宣告沒收。
據上論斷，應依刑事訴訟法第299條第1項前段，刑法第216條、
第210條、第339條第1項、第55條、第47條、第41條第1項前段、
第219條、罰金罰鍰提高標準條例第1條、第2條，判決如主文。
本案經檢察官王振名到庭執行職務。
中    華    民    國    95    年    3     月    30    日
                     刑事第二庭  法  官  盧 鳳 田
上列正本證明與原本無異。
如不服本判決，應於判決送達後10日內向本院提出上訴狀（應附
繕本）。告訴人或被害人如對於本判決不服者，應具備理由請求
檢察官上訴，其上訴期間之計算係以檢察官收受判決正本之日期
為準。
中    華    民    國    95    年    3     月    31    日
                                 書記官  楊 國 色
附錄論罪科刑條文：
刑法第216條：
 行使第二百十條至第二百十五條之文書者，依偽造、變造文書
或登載不實事項或使登載不實事項之規定處斷。
刑法第210條：
偽造、變造私文書，足以生損害於公眾或他人者，處五年以下有
期徒刑。
刑法第339條第1項：
意圖為自己或第三人不法之所有，以詐術使人將本人或第三人之
物交付者，處5年以下有期徒刑、拘役或科或併科1千元以下罰金
。


司法院資訊處製作；財團法人民間司法改革基金會備份。
